臺灣高雄地方法院刑事裁定
111年度毒聲字第842號
聲  請  人  臺灣高雄地方檢察署檢察官
被      告  劉韋成


上列被告因違反毒品危害防制條例案件，經檢察官聲請送觀察、
勒戒(111年度毒偵字第2441號、第2533號)，本院裁定如下：
    主  文
劉韋成施用第一、二級毒品，令入勒戒處所觀察、勒戒，其期間
不得逾貳月。
    理  由
一、聲請意旨如附件聲請書所載。
二、按犯毒品危害防制條例第10條之罪者，檢察官應聲請法院裁
    定，令被告入勒戒處所觀察、勒戒，其期間不得逾二月；依
    前項規定為觀察、勒戒或強制戒治執行完畢釋放後，3年後
    再犯第10條之罪者，適用本條前2項之規定，毒品危害防制
    條例第20條第1項、第3項分別定有明文。而上開所謂「3年
    後再犯」，只要本次再犯（不論修正施行前、後）距最近1
    次觀察、勒戒或強制戒治執行完畢釋放，已逾3年者，即該
    當之，不因其間有無犯第10條之罪經起訴、判刑或執行而受
    影響（最高法院刑事大法庭109年度台上大字第3826號裁定
    意旨參照）。
三、經查：
㈠、被告劉韋成確有以下施用第一級毒品海洛因及第二級毒品甲
    基安非他命犯行
１、於民國111年6月29日10時許，在高雄市○○區○○○路000巷00號
    住處內，以將海洛因摻入香菸內點燃吸食煙霧之方式，施用
    第一級毒品海洛因1次乙節，業據被告於偵查中坦承不諱，
    且其於111年6月30日10時8分許為臺灣高雄地方檢察署（下
    稱高雄地檢署）觀護人室採尿人員採集尿液送驗結果，確呈
    嗎啡陽性反應，有高雄地檢署施用毒品犯尿液檢體監管紀錄
    表（尿液檢體編號：000000000號）及台灣檢驗科技股份有
    限公司高雄濫用藥物實驗室111年7月12日濫用藥物檢驗報告
    （檢體編號：000000000號）在卷可憑，足認被告上開任意
    性自白與事實相符。
２、於111年7月30日某時許，在高雄市○○區○○○路000巷00號住處
    內，以將海洛因及甲基安非他命摻入香菸內點燃吸食煙霧之
    方式(聲請書誤載為以玻璃球燒烤之方式，應予更正)，同時
    施用海洛因及甲基安非他命1次乙節，業據被告於偵訊中坦
    承不諱，且其於111年7月31日17時7分許為警採尿送驗，結
    果呈安非他命、甲基安非他命、可待因及嗎啡陽性反應，有
    高雄市政府警察局林園分局111年度「現行犯」採驗尿液取
    號代碼登記總簿冊（尿液檢體編號：林偵111303號）及正修
    科技大學超微量研究科技中心111年8月23日尿液檢驗報告（
    原始編號：林偵111303號）在卷可佐，足認被告上開任意性
    自白與事實相符。本件事證明確，被告於前揭時、地，共施
    用海洛因2次及甲基安非他命1次之事實，堪可認定。
㈡、又被告前因施用毒品案件，經送觀察、勒戒後，因認無繼續
    施用毒品傾向，於108年3月21日執行完畢釋放，並經高雄地
    檢署檢察官以107年度偵字第16251號、107年度毒偵字第306
    6、3392、3804、3886號、108年度毒偵字第357號不起訴處
    分確定，迄今並無再為觀察、勒戒或強制戒治處遇之紀錄乙
    節，有臺灣高等法院被告前案紀錄表在卷可稽。本件係被告
    於前開觀察、勒戒執行完畢釋放3年後所為，依前揭說明，
    縱被告其間因犯第10條之罪經起訴、判刑或執行，仍應依修
    正後毒品危害防制條例第20條第3項規定，再予適用觀察、
    勒戒或強制戒治之機會。
㈢、再者，毒品危害防制條例所規定之「觀察、勒戒」程序，係
    針對受處分人所為保安處分，目的在戒除行為人施用毒品身
    癮及心癮，以達教化與治療之目的，其立法意旨在幫助施用
    毒品者戒毒，性質上為一療程，而非懲罰，並屬強制規定，
    除檢察官審酌個案情形，依同條例第24條第1項為附命完成
    戒癮治療之緩起訴處分外，凡經檢察官聲請法院裁定將被告
    送勒戒處所觀察、勒戒者，法院僅得就其聲請審查被告是否
    有施用毒品之行為，以及被告是否為「初犯」或為觀察、勒
    戒、強制戒治執行完畢後「3年後再犯」而為准駁之裁定，
    並無自由斟酌以其他方式替代或得以其他原因免予執行之權
    。又是否給予被告為附命完成戒癮治療之緩起訴處分，屬刑
    事訴訟法第253條之1第1項及第253條之2第1項第6款特別賦
    予檢察官之職權，非法院所得審酌，且此非「觀察、勒戒」
    前置處分，也與被告是否判刑之追訴要件無關，檢察官自無
    義務說明為何不給予被告戒癮治療之緩起訴處分。法院縱使
    審查其裁量有無違法，也僅在卷證資料所示證物中審酌，而
    為最低限度之審查，即此部分為檢察官之裁量，必須予以尊
    重。
㈣、本件聲請意旨載明被告另涉有毒品案件，由高雄地檢署檢察
    官偵查中，認不宜給予戒癮治療之緩起訴處分（如附件）。
    而依卷證資料所示，被告因違反毒品危害防制條例等案件，
    現為高雄地檢署檢察官以111年度偵字第25650號案件偵查中
    ，同有上開前案紀錄表在卷可稽。是以，參酌毒品戒癮治療
    實施辦法及完成治療認定標準第2條第2項第1款規定「緩起
    訴處分前，因故意犯他罪，經檢察官提起公訴或判決有罪確
    定」之規範意旨，被告即屬不適合為附命完成戒癮治療之緩
    起訴處分。從而，檢察官考量本案具體情節，向本院聲請令
    被告入勒戒處所觀察、勒戒，以監禁式之治療方式，求短時
    間內隔絕被告之毒品來源，務使其專心戒除毒癮，而未依刑
    事訴訟法第253條之1規定對被告為附命完成戒癮治療之緩起
    訴處分，核其此部分職權之行使尚屬合法，形式上亦無裁量
    恣意或濫用之情，於法有據。
四、綜上所述，本件聲請為有理由，應予准許，依毒品危害防制
    條例第20條第3項、第1項，裁定如主文。
中　　華　　民　　國　　111 　年　　11　　月　　15　　日
                  刑事第六庭    法　官  陳紀璋
以上正本證明與原本無異。
如不服本裁定應於送達後5日內向本院提出抗告狀。
中　　華　　民　　國　　111 　年　　11　　月　　15　　日
                                書記官  鄒秀珍